臺灣士林地方法院刑事判決
111年度訴字第82號
公  訴  人  臺灣士林地方檢察署檢察官
被      告  張正宣


指定辯護人  梁育銘律師
上列被告因違反毒品危害防制條例案件，經檢察官提起公訴（11
0年度偵字第4095、4096號），本院判決如下：
    主  文
張正宣犯幫助施用第二級毒品罪，共貳罪，各處有期徒刑伍月、
肆月，如易科罰金，均以新臺幣壹仟元折算壹日。應執行有期徒
刑柒月，如易科罰金，以新臺幣壹仟元折算壹日。
    事  實
一、張正宣明知大麻為毒品危害防制條例列管之第二級毒品，依
    法不得持有、施用，竟基於幫助施用第二級毒品犯意，分別
    為下列犯行：
（一）張正宣於民國108年5月間，與大學同班同學楊宗穎均欲購
      買大麻施用，然大麻來源即真實身分不詳、自稱「萬鈞」
      之成年人要求每次最少購買10公克大麻，適於108年5月25
      日至27日間某日，獲楊宗穎告知楊宗穎之友人（即杜曜丞
      ）欲購買9公克大麻施用，張正宣遂與楊宗穎約定合資購
      買1公克大麻，湊足「萬鈞」要求之最低購買數量，並基
      於幫助楊宗穎、杜曜丞施用第二級毒品之犯意，在臺北市
      大安區麟光捷運站附近，向「萬鈞」購買價格分別為每公
      克新臺幣（下同）1,000元、1,200元之大麻各5公克後，
      將每公克1,000元之大麻取出1公克平分成2包，其中1包0.
      5公克大麻留下自用，並於同年月27日至30日間某日，在
      其當時位於新北市淡水區真理街租屋處，將該次購得之9.
      5公克大麻交予楊宗穎，楊宗穎將其購買0.5公克大麻之款
      項500元（1,000元×0.5公克＝500元）當面交予張正宣，杜
      曜丞則於同年月30日下午，將9公克大麻之款項1萬元（即
      1,000元×4公克＋1,200元×5公克＝1萬元）匯入張正宣所有
      於合作金庫商業銀行（下稱合庫）南汐止分行帳號000000
      0000000號帳戶（下稱張正宣合庫帳戶）；嗣楊宗穎於同
      年月30日晚間7時13分許，在臺北市○○區○○○路0段0號，將
      9公克大麻交予杜曜丞，張正宣因而幫助楊宗穎、杜曜丞
      施用第二級毒品。
（二）張正宣於108年8月1日經由楊宗穎告知友人（即杜曜丞）
      欲購買5公克大麻，遂與楊宗穎約定一同合資購買大麻，
      張正宣基於幫助楊宗穎、杜曜丞施用第二級毒品犯意，於
      同年月1日或2日在麟光捷運站附近，向「萬鈞」購買價格
      分別為每公克1,200元、1,300元之大麻各5公克後，將每
      公克1,300元之大麻取出4公克留下自用，並通知楊宗穎前
      往其當時位於新北市○○區○○街租屋處，拿取該次購得所餘
      6公克大麻，再由楊宗穎於同年月9日在新北市○○區○○路00
      0號，將每公克1,200元之大麻5公克交予杜曜丞。嗣楊宗
      穎於同年月12日將其與杜曜丞該次購買大麻之款項7,300
      元（即1,200元×5公克＋1,300元×1公克＝7,300元）匯入張
      正宣合庫帳戶，張正宣因而幫助楊宗穎、杜曜丞施用第二
      級毒品（楊宗穎幫助杜曜丞施用第二級毒品部分，業經另
      案判決）。
二、案經臺北市政府警察局文山第一分局報請臺灣臺北地方檢察
    署檢察官呈請臺灣高等檢察署檢察長令轉臺灣士林地方檢察
    署檢察官偵查起訴。
    理  由
壹、證據能力部分
一、本判決認定犯罪事實所依據被告張正宣以外之人於審判外之
    言詞及書面陳述，雖屬傳聞證據；然檢察官、被告及辯護人
    於言詞辯論終結前，對於該等證據之證據能力均無爭執；又
    本院審酌該等證據資料製作時之情況，尚無違法不當或證明
    力明顯過低之瑕疵，與本案此部分待證事實復俱有關連性，
    認以之作為本案證據應屬適當，依據刑事訴訟法第159條之5
    規定，具有證據能力。
二、其餘本案認定犯罪事實之所有證據資料（含書證、物證等）
    ，均與本案事實具有關聯性，並無事證足認有違背法定程序
    或經偽造、變造等情事，且經本院依法踐行調查程序，檢察
    官、被告及辯護人對於證據能力均未爭執，故均具有證據能
    力。
貳、事實認定部分 　
一、上開事實，業據被告於另案及本院審理時坦認無誤【見臺灣
    臺北地方法院109年度訴字第858號卷（下稱北院訴字卷）第
    233頁至第234頁、第238頁、第277頁、本院111年度訴字第8
    2號卷（下稱本院訴字卷）第68頁至第71頁、第130頁】，並
    經證人楊宗穎於警詢、偵查及本院審理時，證稱其與被告為
    大學同班同學，其與被告聊天時談及大麻，得知被告有取得
    大麻之管道，被告表示大麻來源即「萬鈞」要求每次購買大
    麻之最低數量為10公克，適友人杜曜丞詢其有無取得大麻之
    管道，並表示欲購買9公克大麻，其為湊足「萬鈞」要求之
    最低購買數量，遂於108年5月25日以LINE詢問杜曜丞是否仍
    要購買9公克大麻，經杜曜丞為肯定答覆後，其問被告可否
    取得大麻，被告表示可以，過一陣子，被告向其表示已購得
    大麻，其於同年5月27日至30日間某日，前往被告當時位於
    新北市淡水區租屋處，向被告拿取9.5公克大麻，其中9公克
    大麻是給杜曜丞，0.5公克大麻供其自己施用，其當場將0.5
    公克大麻之款項交予被告，之後，其將9公克大麻交予杜曜
    丞，由杜曜丞於同年5月30日自行將9公克大麻之款項1萬元
    匯予被告；另杜曜丞於108年8月1日再次向其表示需要5公克
    大麻，適其與被告亦有大麻需求，其遂將友人欲購買大麻一
    事轉知被告，被告表示要再向「萬鈞」拿大麻，其遂與被告
    約定分取所餘5公克大麻，之後被告向其表示已拿到大麻，
    其遂前往被告租屋處拿取杜曜丞需要的5公克大麻及其自己
    的1公克大麻，並由其於同年8月12日將其與杜曜丞該次購買
    大麻之款項總計7,300元匯予被告；因當時其與被告、杜曜
    丞均有施用大麻需求，始一起購買湊足「萬鈞」要求之最低
    購買數量，並由被告出面向「萬鈞」購買大麻，被告未從中
    賺取利潤等語【見臺灣臺北地方檢察署（下稱北檢）109年
    度偵字第30275號卷（下稱偵30275卷）第66頁至第67頁、第
    136頁、第171頁至第172頁、109年度偵字第20333號卷（下
    稱偵20333卷）第90頁至第91頁、臺灣士林地方檢察署110年
    度偵字第4095號卷（下稱偵4095卷）第20頁至第21頁，本院
    訴字卷第114頁至第122頁】，及證人杜曜丞於警詢、偵查及
    另案審理時，證稱其與楊宗穎為朋友關係，曾聊天談及大麻
    ，其於108年5月間詢問楊宗穎可否拿到大麻，並於同年月25
    日以LINE向楊宗穎表示其需要9公克大麻，楊宗穎於同年月3
    0日在臺北市○○區○○○路0段0號，將每公克1,000元之大麻4公
    克及每公克1,200元之大麻5公克交予其，其於同日將大麻價
    金1萬元匯入楊宗穎提供之被告合庫帳戶；另其於108年8月1
    日以LINE向楊宗穎表示需要5公克大麻，之後楊宗穎於同年8
    月9日晚間在新北市○○區○○路000號，將每公克1,200元之大
    麻5公克交予其，其於同年8月16日將該次大麻之價金6,000
    元連同其他款項一併匯予楊宗穎等語（見偵30275卷第112頁
    至第113頁、第125頁、第183頁至第184頁、偵20333卷第77
    頁，北院訴字卷第214頁、第225頁至第226頁），所述互核
    相合；復有楊宗穎與杜曜丞間LINE對話紀錄、合庫南汐止分
    行109年3月27日合金南汐止字第1090001020號函檢附之被告
    合庫帳戶基本資料、交易明細、楊宗穎帳戶基本資料附卷可
    稽（見北檢109年度他字第12529號卷第7頁、偵30275卷第71
    頁、第72頁、第139頁至第141頁、第145頁至第146頁），足
    認被告之自白與事實相符。
二、檢察官固以大麻為列管之第二級毒品，如被告無營利意圖，
    當無一再為他人奔波交易毒品之必要，且楊宗穎向杜曜丞指
    稱被告為經銷商，被告復就108年5月間向「萬鈞」購得之同
    一批大麻，向楊宗穎、杜曜丞分別收取不同價格，顯因親疏
    關係而異交易價格，可見被告具有營利意圖，因認被告就事
    實欄一（一）、（二）所示行為，涉犯販賣第二級毒品罪嫌
    等情（見本院訴字卷第131頁）。惟按販賣毒品罪責之成立
    ，應以行為人主觀上具有營利之意圖為其構成要件之一。從
    而，以營利之意圖交付毒品，而收取對價之行為，觸犯販賣
    毒品罪；苟非基於營利之意圖，而以原價有償轉讓毒品與他
    人，僅得以轉讓毒品罪論處；若無營利之意圖，僅基於幫助
    施用毒品者取得供施用毒品之目的，而出面代購，或共同合
    資購買並分攤價金及分受毒品，則屬應否成立幫助施用毒品
    罪之範疇，三者不可不辨。又主觀上是否具有營利之意圖，
    攸關販賣毒品罪責之成立與否，檢察官自應對此負舉證義務
    指出證明之方法，並提出所憑之證據，自屬當然（最高法院
    111年度台上字第259號判決意旨可資參照）。依前所述，事
    實欄一（一）、（二）所示行為雖具有被告交付大麻予楊宗
    穎，並收取金錢之行為外觀，然被告所為究應成立販賣、轉
    讓或幫助施用毒品罪，仍應細究其主觀意圖為斷。經查：
（一）被告於警詢、偵查及另案、本院審理時，均辯稱其與楊宗
      穎為淡江大學公共行政系同班同學且均延畢，其等於108
      年間就讀大學五年級，交情甚篤，因楊宗穎曾向其分享在
      美國施用大麻之經驗，其對大麻產生好奇，適其先前得知
      真理大學友人有取得大麻之管道，遂與該友人聯絡取得大
      麻來源即「萬鈞」之微信帳號，因其與楊宗穎均欲購買大
      麻施用，其以微信與「萬鈞」聯絡後，「萬鈞」表示每次
      購買大麻最低數量為10公克，但當時其與楊宗穎認為10公
      克太多，楊宗穎表示曾有友人向楊宗穎提到大麻，要去問
      該友人是否願意與其等合資購買大麻，之後，楊宗穎向其
      表示該名友人欲購買9公克大麻，其與楊宗穎議妥各購買0
      .5公克大麻後，其向「萬鈞」表示要購買10公克大麻，當
      時「萬鈞」稱有不同價格之大麻，其表示第1次買最便宜
      的就好，「萬鈞」表示最低價即每公克1,000元之大麻僅
      餘5公克，其遂於事實欄一（一）所示時、地，向「萬鈞
      」購買每公克1,000元及1,200元之大麻各5公克，因這是
      首度向「萬鈞」購買大麻，其擔心每公克1,200元之大麻
      藥性太強，經與楊宗穎討論後，決定其與楊宗穎平分價格
      較低即每公克1,000元之大麻1公克，所餘9公克大麻則交
      給楊宗穎之友人，其遂將每公克1,000元之大麻取出1公克
      平分為2包，其中1包0.5公克大麻留下自用，並在租屋處
      將所餘9.5公克大麻交予楊宗穎，楊宗穎當場將楊宗穎自
      己需用0.5公克大麻之款項交予其，之後楊宗穎友人將9公
      克大麻之款項1萬元（即1,000元×4公克＋1,200元×5公克＝1
      萬元）匯予其；另楊宗穎於108年8月間，向其表示楊宗穎
      之友人欲購買5公克大麻，適其與楊宗穎也想購買大麻，
      其等湊足10公克之數量後，由其與「萬鈞」聯絡，當時「
      萬鈞」表示每公克1,200元之大麻僅餘5公克，如欲購買其
      他數量則為每公克1,300元，並稱每公克1,300元之大麻品
      質較好，其即於事實欄一（二）所示時、地，向「萬鈞」
      購買每公克1,200元及1,300元之大麻各5公克，當時其想
      自己留下品質較好之大麻，遂將價格較高即每公克1,300
      元之大麻4公克留下自用，所餘每公克1,200元之大麻5公
      克及每公克1,300元之大麻1公克則交予楊宗穎，嗣楊宗穎
      於同年8月12日將該次楊宗穎及楊宗穎友人合資購買大麻
      之款項7,300元（即1,200元×5公克＋1,300元×1公克＝7,300
      元）匯予其；本案2次毒品往來均因當時其有施用大麻之
      需求，但「萬鈞」要求每次最低購買數量為10公克，其不
      願自己負擔購買10公克大麻之價金，始與楊宗穎等人議妥
      合資購買相當數量後，由其出面向「萬鈞」購買，且其向
      「萬鈞」購得大麻後，係以相同價格及品質將大麻交付予
      合資購買之友人，其僅單純與朋友合資購買大麻，且當時
      其有打工賺錢，每月薪資約2萬餘元，收入夠用，並無從
      中賺取毒品價差、質差或量差之營利意圖，亦非先行購入
      大麻後才轉讓予他人等語（見偵30275卷第12頁、第194頁
      ，北院訴字卷第232頁至第234頁、第236頁至第238頁、第
      270頁至第271頁、第277頁、本院訴字卷第68頁至第71頁
      、第130頁至第131頁）；證人楊宗穎於偵查及本院審理時
      ，亦證稱其與被告為大學同班同學，大學一年級均為系籃
      成員，大學三年級合租房子同住，交情很好，因其曾在美
      國接觸大麻，回臺灣與被告聊天時談及大麻，其欲再購買
      大麻施用，被告表示有取得大麻之管道，可以與其一同合
      資購買大麻，且大麻來源即「萬鈞」要求每次購買最低數
      量為10公克，剛好杜曜丞詢其有無大麻，其遂將此事告知
      被告，被告表示可以向上游買大麻，過一陣子，被告向其
      表示已購得大麻，並自行留下0.5公克大麻，將所餘9.5公
      克大麻交予其，該次大麻有2種價格，其向被告拿大麻時
      ，當場將自己需用之0.5公克大麻款項交予被告，之後其
      將9公克大麻交予杜曜丞，由杜曜丞自行將9公克大麻之款
      項1萬元匯予被告；嗣杜曜丞向其表示欲再購買5公克大麻
      ，詢其有無辦法取得，剛好其自己也想購買1公克大麻，
      其遂與被告約定合資購買大麻，之後，被告向其表示已向
      「萬鈞」購得大麻，其即前往被告租屋處，向被告拿取該
      次其與杜曜丞所購大麻後，再由其將其與杜曜丞所購大麻
      之款項7,300元匯予被告；因其與被告、杜曜丞均有施用
      大麻需求，始一同合資湊足「萬鈞」要求之最低購買數量
      ，由被告出面向「萬鈞」購買大麻，不然大家都拿不到大
      麻，且其與被告為朋友關係，購買大麻數量不多，當時被
      告有工作，無經濟困難之情事，被告沒有必要加價轉售，
      其相信被告係以原價交付大麻予其，未從中獲利等語（見
      偵30275卷第171頁至第172頁、偵20333卷第91頁至第92頁
      、偵4095卷第20頁至第21頁，本院訴字卷第114頁至第120
      頁、第122頁至第123頁）；證人杜曜丞於另案審理時，證
      稱因其有大麻需求，始主動詢問楊宗穎有無辦法取得大麻
      ，楊宗穎表示會去問問看等語（見北院訴字卷第214頁、
      第219頁），所述互核相符。又楊宗穎於108年5月25日以L
      INE詢問杜曜丞「9張機票還有要嗎」，並稱自己可以幫杜
      曜丞拿，經杜曜丞為肯定答覆後，楊宗穎即表示下週再約
      時間，另杜曜丞於同年8月1日主動詢問楊宗穎「手邊有沒
      有貨，我需要5」，楊宗穎答稱「可以拿啊，但要明後天
      才能給你」，此有楊宗穎與杜曜丞間LINE對話紀錄在卷可
      佐（見偵30275卷第71頁、第72頁）；該等對話中所稱「9
      張機票」、「5」均指大麻一節，業經證人楊宗穎、杜曜
      丞證述明確（見偵30275卷第66頁、第67頁、第112頁），
      因楊宗穎於108年5月25日係詢問杜曜丞「9張機票還有要
      嗎」，足認杜曜丞先前確曾向楊宗穎表明自己有9公克大
      麻之需求，且杜曜丞於同年8月1日亦係主動詢問楊宗穎有
      無管道取得5公克大麻，顯見本案2次毒品往來均非被告主
      動對外兜售大麻，與前揭被告及證人楊宗穎、杜曜丞所述
      合資購買大麻之經過相符，是被告辯稱其係與楊宗穎等人
      合資湊足「萬鈞」要求之最低購買數量，再由其出面向「
      萬鈞」購買大麻，並與楊宗穎等人分攤價金及分受毒品，
      幫助楊宗穎等人施用大麻等語，應非無憑。
（二）依前所述，被告為事實欄一（一）、（二）所示行為時，
      與楊宗穎已同班數年，曾合租房子同住，且楊宗穎、杜曜
      丞均在被告交付大麻之後，始將大麻款項交予被告，亦即
      被告向「萬鈞」購買大麻時先行墊付價金，足徵被告與楊
      宗穎交情甚篤，非毫無關係之人；況被告及證人楊宗穎均
      稱當時被告自己有施用大麻需求，且「萬鈞」設有最低購
      買數量之限制，其等為湊足「萬鈞」要求之最低購買數量
      ，始合資購買大麻等情，顯見被告非僅單純為他人跑腿購
      買大麻。又證人楊宗穎於本院審理時，證稱其未曾向被告
      表示要自己與「萬鈞」聯絡，因其相信被告不會從中牟利
      ，認為沒有必要自己向「萬鈞」買大麻等語（見本院訴字
      卷第122頁），即難認被告為從中賺取利潤而有避免楊宗
      穎等人獲知「萬鈞」出售大麻之價格，刻意阻隔楊宗穎與
      「萬鈞」聯絡之情事。再被告於本院準備程序時，陳稱本
      案大麻來源「萬鈞」係由友人介紹予其，「萬鈞」表示希
      望由其出面交易較為單純等語（見本院訴字卷第72頁），
      與毒品交易通常以隱密方式進行一節並無相違，是縱本案
      2次毒品交易均由被告出面向「萬鈞」購買大麻，亦難逕
      謂被告即有從中賺取利潤之營利意圖。
（三）被告於另案及本院審理時，均稱其於108年5月間係首次向
      「萬鈞」購買大麻，當時「萬鈞」表示有不同價格之大麻
      ，最低購買數量為10公克，其想先買最便宜的試試看，但
      「萬鈞」稱最便宜即每公克1,000元之大麻僅餘5公克，其
      遂購買每公克1,000元及1,200元之大麻各5公克，因其首
      次購買大麻，擔心價高之大麻藥性太強，即與楊宗穎平分
      價低即每公克1,000元之大麻1公克，其餘9公克大麻則由
      楊宗穎交予楊宗穎之友人，嗣其與楊宗穎等人於同年8月
      間再向「萬鈞」購買大麻時，「萬鈞」稱每公克1,200元
      之大麻僅餘5公克，其遂購買每公克1,200元及1,300元之
      大麻各5公克，因這次其想留下品質較好之大麻，遂與楊
      宗穎分取價高即每公克1,300元之大麻4公克、1公克，由
      楊宗穎將價低即每公克1,200元之大麻5公克交予楊宗穎之
      友人等語（見北院訴字卷第233頁至第234頁、第238頁、
      本院訴字卷第68頁至第70頁），核與證人楊宗穎於偵查及
      本院審理時，證稱其於108年5月間與被告合資購買大麻，
      係其第1次在臺灣買大麻，其與被告各分取0.5公克大麻，
      該次交予杜曜丞之9公克大麻有2種價格，其將被告合庫帳
      戶之帳號提供予杜曜丞，由杜曜丞自行將該次大麻款項匯
      予被告，嗣杜曜丞於同年8月間第2次向其表示需要5公克
      大麻，剛好其也要買大麻，遂與被告議妥分取5公克大麻
      ，俟被告向「萬鈞」購得大麻後，其向被告拿取自己要的
      1公克大麻及杜曜丞要的5公克大麻，該次其自己所拿大麻
      之價格為每公克1,300元，交予杜曜丞之大麻價格則為每
      公克1,200元，之後其將自己與杜曜丞該次大麻之款項總
      計7,300元匯予被告等語相符（見偵30275卷第172頁，本
      院訴字卷第114頁、第116頁至第117頁、第122頁），堪認
      被告與楊宗穎、杜曜丞於本案2次毒品往來所需大麻總數
      均為10公克，與被告及證人楊宗穎所稱「萬鈞」要求每次
      購買最低數量為10公克等情要屬相符。又據上所述，本案
      2次大麻分別有2種價格；因楊宗穎於108年5月27日向杜曜
      丞表示杜曜丞該次（即本案第1次毒品往來）所拿9公克大
      麻之價格為「5×1200＝6000；4×1000＝4000；共10000」，
      嗣楊宗穎於108年8月12日就該次（即本案第2次毒品往來
      ）其與杜曜丞分別拿取1公克及5公克大麻，匯予被告之款
      項總額為7,300元，此有楊宗穎與杜曜丞間對話紀錄、被
      告合庫帳戶交易明細附卷可憑（見偵30275卷第71頁、第1
      46頁），足見被告與楊宗穎第1次確係分取該次價格較低
      之大麻，且各僅拿取0.5公克大麻，第2次則分取該次價格
      較高之大麻，各自所拿之大麻數量均較第1次為多，核與
      被告辯稱本案第1次毒品往來為其首次購買大麻，其擔心
      價高之大麻藥性太強，遂留下價格較低之大麻，而其就本
      案第2次毒品往來，則自己留下價高、品質較佳之大麻等
      情相符，益徵被告辯稱因其有施用大麻需求，始與楊宗穎
      等人合資購買大麻等語，應屬可信。
（四）杜曜丞於108年5月25日向楊宗穎表示「我要4，我朋友要5
      ，總共9」等語後，楊宗穎於同年月27日向杜曜丞表示「
      你朋友的朋友的5×1200＝6000；你朋友的4×1000＝4000；共
      10000」，此有楊宗穎與杜曜丞之對話紀錄在卷為證（見
      偵30275卷第71頁）；檢察官雖以此指稱被告因親疏關係
      有別，就該次同一批大麻分別收取不同價格，顯有營利意
      圖等詞。然上開對話紀錄之對話人為楊宗穎與杜曜丞，並
      非被告與楊宗穎間對話內容；且被告及證人楊宗穎均稱「
      你朋友的朋友的5×1200＝6000；你朋友的4×1000＝4000；共
      10000」此段文字內容係楊宗穎自己傳給杜曜丞，非楊宗
      穎拷貝被告發送之訊息轉傳給杜曜丞等語（見本院訴字卷
      第71頁、第115頁至第116頁）；證人楊宗穎於本院審理時
      ，復證稱杜曜丞於108年5月25日確向其表示是杜曜丞自己
      及杜曜丞朋友各需4公克及5公克大麻，但其係於同年月27
      日與杜曜丞通話3分11秒後，始自行傳送「你朋友的朋友
      的5×1200＝6000；你朋友的4×1000＝4000；共10000」文字
      訊息予杜曜丞，應是杜曜丞在通話時與其做相關內容之聯
      絡，之後其才會傳該段文字訊息予杜曜丞等情（見本院訴
      字卷第116頁），核與上開對話紀錄顯示楊宗穎於108年5
      月27日與杜曜丞以語音通話後，始傳送帳戶圖片及「你朋
      友的朋友的5×1200＝6000；你朋友的4×1000＝4000；共1000
      0」文字訊息予杜曜丞等情相符，無從逕認此段文字訊息
      係由被告傳送予楊宗穎，則檢察官以此指稱被告依親疏關
      係而異大麻價格，具有營利意圖等詞，即難認有據。況毒
      品價格非一成不變，毒品純質本屬影響價格之重要因素，
      證人杜曜丞於另案審理時，即證稱大麻價格及品質均會浮
      動等語（見北院訴字卷第227頁至第228頁），足認被告陳
      稱其於本案2次向「萬鈞」購得之大麻係因品質差異而有
      不同價格等情，與一般毒品交易情形並無相違。因本案發
      生時，被告與杜曜丞互不相識，楊宗穎當時向被告表示自
      己與友人需要大麻等情，業據被告及證人楊宗穎、杜曜丞
      陳明在卷（見偵30275卷第10頁、第113頁、偵4095卷第21
      頁，本院訴字卷第69頁、第118頁）；而依前所述，本案
      第2次毒品往來中，楊宗穎、杜曜丞所拿取大麻之價格分
      別為每公克1,300元、1,200元，亦即與被告關係較為密切
      之楊宗穎拿取大麻之單價較高，益徵本案大麻價格之高低
      係因毒品品質不同而異，與大麻需用者與被告關係之親疏
      無關，是檢察官指稱被告視大麻需用者與其關係之親疏遠
      近，分別收取不同價格，具有營利意圖等詞，即難認有據
      。
（五）楊宗穎於108年5月25日向杜曜丞表示「9張機票還有要嗎～
      因為我明天會去跟我的迪拉見面可以順便幫你拿」、「迪
      拉（Dealer經銷商）」，此有楊宗穎與杜曜丞間對話紀錄
      在卷為憑（見偵30275卷第71頁）；證人楊宗穎固證稱其
      在上開對話中所稱「迪拉（Dealer經銷商）」是指被告等
      語（見本院訴字卷第118頁）。惟證人楊宗穎於本院審理
      時，證述其所稱「迪拉」僅指供應大麻之人，被告不是大
      麻經銷商，只是有管道可以拿到大麻，所以被告出面幫其
      、杜曜丞、被告自己拿大麻等語（見本院訴字卷第118頁
      ）；被告亦辯稱當時其與楊宗穎有接觸西洋音樂文化，其
      等認為「迪拉」指可以拿到大麻的人，不一定表示此人有
      從中賺取利潤等語（見本院訴字卷第124頁），所述互核
      相符。況楊宗穎不知被告與「萬鈞」聯絡內容一節，已據
      被告及證人楊宗穎陳明在卷（見本院訴字卷第70頁、第11
      7頁）；證人楊宗穎於偵查及本院審理時，復證稱因其與
      被告為交情甚好之朋友，其相信被告只是出面幫其、杜曜
      丞及被告自己拿大麻，並以原價交付大麻予其，未從中賺
      取利潤等語（見偵20333卷第90頁、偵4095卷第21頁，本
      院訴字卷第117頁、第119頁），足見楊宗穎既不知被告與
      「萬鈞」聯絡內容，並依據其與被告之關係，主觀相信被
      告以原價交付大麻，是認楊宗穎以「迪拉」稱呼被告，應
      僅指被告為其大麻來源，非謂被告有從中獲利之意，尚難
      單憑楊宗穎在與杜曜丞對話中，稱呼被告為「迪拉」，逕
      認被告確有營利意圖。
（六）綜上，被告陳稱其經由楊宗穎獲知楊宗穎及楊宗穎友人欲
      購買大麻，因其也想購買大麻，為湊足「萬鈞」要求之最
      低購買數量，遂與交情甚篤之楊宗穎等人合資，由其出面
      向「萬鈞」購買大麻，其係以相同價格及品質將大麻交予
      楊宗穎等人，無從中營利之意圖等語，與證人楊宗穎、杜
      曜丞證述彼此關係、本案2次毒品往來之緣由及過程等情
      、卷附楊宗穎與杜曜丞間通話紀錄、被告合庫帳戶明細等
      均屬相符，足認被告上開所述要非無憑，檢察官以前詞指
      稱被告具有營利意圖等詞，即難謂有據；此外，檢察官未
      提出其他積極證據足以證明被告就本案2次毒品往來具有
      營利意圖，參酌前揭所述，即無從認定被告所為該當販賣
      毒品罪責；另無證據證明被告係將自己原先持有之大麻逕
      行交予楊宗穎等人，亦難以轉讓毒品之罪責相繩，故本件
      事證明確，被告犯行堪以認定，應予依法論科。　　　
參、法律適用部分
一、按大麻為毒品危害防制條例第2條第2項第2款所列之第二級
    毒品，依法不得持有、施用。本件被告為湊足「萬鈞」要求
    之最低購買數量，先後2次與楊宗穎等人議定共同合資，由
    被告出面購買大麻後，將大麻依出資比例交予楊宗穎等人，
    是核被告所為，均係犯刑法第30條第1項、毒品危害防制條
    例第10條第2項之幫助施用第二級毒品罪。被告持有第二級
    毒品之低度行為，均為幫助施用之高度行為所吸收，不另論
    罪。
二、按販賣第二級毒品與轉讓第二級毒品（禁藥）、代購以幫助
    施用第二級毒品，其「移轉第二級毒品之持有」之基本事實
    同一，法院在不影響此同一基本事實之基礎下，非不可變更
    起訴法條（最高法院103年度台上字第3816號判決意旨可資
    參照）。檢察官固起訴被告涉犯毒品危害防制條例第4條第2
    項之販賣第二級毒品罪嫌，惟被告辯稱其自己有施用大麻之
    需求，為湊足「萬鈞」要求之最低購買數量限制，與楊宗穎
    等人合資購買而幫助楊宗穎等人施用第二級毒品等語，與卷
    內證據核屬相符，檢察官復未提出證據證明被告具有營利意
    圖，業如前述，是檢察官上開所指尚非有據；惟因基本社會
    事實同一，且本院於審理期間業已告知幫助施用第二級毒品
    罪名，以供被告、辯護人行使訴訟防禦權（見本院訴字卷第
    68頁、第112頁），參酌首揭所述，爰依刑事訴訟法第300條
    規定變更起訴法條。 
三、被告就本案2次毒品往來，均係以一行為同時幫助楊宗穎、
    杜曜丞2人施用第二級毒品，均為想像競合犯，分僅論以一
    罪。
四、被告所為事實欄一（一）、（二）所示行為，犯罪時間不同
    ，犯意有別，應予分論併罰。
五、起訴書就本案第1次毒品往來部分，固僅記載被告於108年5
    月間，交付9公克大麻予楊宗穎，並收取杜曜丞給付之1萬元
    等內容；惟依前所述，該次楊宗穎亦與被告、杜曜丞一同合
    資購買大麻，且被告於108年5月間在租屋處，係同時將杜曜
    丞所需9公克大麻及楊宗穎所需0.5公克大麻一併交予楊宗穎
    ，業經被告及證人楊宗穎陳述明確（見本院訴字卷第69頁、
    第114頁），是認起訴書漏未敘及「被告就本案第1次毒品往
    來，交付0.5公克大麻予楊宗穎」部分，與起訴書記載「被
    告交付9公克大麻予楊宗穎」部分，具有想像競合犯之裁判
    上一罪關係，為起訴效力所及，本院應併予審理。
六、被告基於幫助犯意為上開犯行，為幫助犯，爰均依刑法第30
    條第2項規定，按正犯之刑減輕之。
七、按毒品危害防制條例第17條第1項規定：「犯第4條至第8條
    、第10條或第11條之罪，供出毒品來源，因而查獲其他正犯
    或共犯者，減輕或免除其刑。」該項所稱之「供出毒品來源
    ，因而查獲其他正犯或共犯者」，係指犯罪行為人供出與本
    案毒品來源有關之其他正犯或共犯資料，使調查或偵查犯罪
    之公務員得據以對之發動調查或偵查程序，並因此而確實查
    獲其人、其犯行者，始足該當；若被告雖陳述其來源，但所
    述欠缺補強證據，職司犯罪偵查或訴追之機關因而未查獲，
    即與上述規定之要件不合（最高法院102年度台上字第3494
    號、111年度台上字第594號判決意旨可資參照）。本件被告
    於警詢時，雖供稱其本案毒品來源為「萬鈞」，日後可提供
    「萬鈞」聯絡電話予警方等語（見偵30275卷第9頁）；然警
    方就被告持用行動電話進行數位鑑識，並未查獲相關對話紀
    錄，經調閱金融帳戶資料亦查無金流往來，未發現「萬鈞」
    販賣毒品事證，故未因被告供述查獲其他正犯或共犯等情，
    此有臺北市政府警察局文山第一分局111年3月4日北市警文
    一分刑字0000000000號函在卷可稽（見本院訴字卷第59頁）
    ，參酌首揭所述，要難認已符合毒品危害防制條例第17條第
    1項所定減刑要件。　　　　
八、爰審酌被告明知大麻為我國列管之毒品，非僅染上毒品惡習
    ，復幫助他人施用毒品，助長毒品在社會之流通性，所為甚
    非有當，兼衡其幫助施用毒品之人數、毒品數量。又被告於
    警詢、偵查及本院審理時，均坦承其與楊宗穎等人合資購買
    大麻之事實，犯後態度尚可。另被告於本院審理時，自陳具
    有大學畢業之學歷，目前擔任里長助理及外送員，月收入約
    3、4萬元，及其未婚、無子女，現與母親、弟弟同住，弟弟
    現就讀大學且半工半讀，母親為家管，其與弟弟一同負擔家
    庭開銷及母親生活費用等智識程度及生活狀況（見本院訴字
    卷第132頁）。再被告除因持有毒品案件經判處拘役確定外
    ，無其他犯罪紀錄之品行，此有臺灣高等法院被告前案紀錄
    表在卷可參等一切情狀，分別量處如主文所示之刑，並均諭
    知易科罰金之折算標準。另參酌被告幫助施用毒品之對象及
    犯罪手段均屬相同，及犯行次數、時間間隔等節，依法定其
    應執行之刑並諭知易科罰金之折算標準。
九、沒收部分
（一）杜曜丞、楊宗穎雖於事實欄一（一）、（二）所載時間，
      分別將1萬元、7,300元匯入被告合庫帳戶；然依前所述，
      杜曜丞、楊宗穎所匯上開款項，係其等與被告合資購買大
      麻之價金，復無從認定被告因本案毒品往來獲有所得，即
      難謂該等款項為被告犯罪所得，是檢察官指稱上述1萬7,3
      00元為被告犯罪所得，應予宣告沒收等詞，即非有據。
（二）被告於本院準備程序時，固陳稱其於108年間係以iPHONE8
      行動電話搭配門號0000000000號與「萬鈞」、楊宗穎聯絡
      合資購買大麻事宜等語（見本院訴字卷第71頁），足認該
      行動電話及門號為被告所有供本案犯罪所用之物；惟該行
      動電話及SIM卡本屬日常生活使用之物，且被告使用該行
      動電話聯絡本案相關事宜之時間距今已近3年，復未據扣
      案，經審酌該行動電話及SIM卡之功能、價值、執行困難
      度等節，本院認沒收該行動電話及SIM卡欠缺刑法上之重
      要性，爰不予宣告沒收。
（三）警方查知被告為楊宗穎、杜曜丞之大麻來源後，於109年1
      1月10日下午1時50分許，在被告位於新北市○○區○○路0段0
      00巷00弄00號5樓住處，搜索查扣被告所有之大麻吸食器1
      組、大麻研磨器1個、電子磅秤1個、夾鏈袋2批及iPHONE1
      1行動電話1支等物，業經被告於警詢時陳明無誤（見偵30
      275卷第8頁），並有臺北市政府警察局文山第一分局偵查
      隊搜索扣押筆錄、扣押物品目錄表在卷可參（見偵30275
      卷第17頁至第19頁）。因依前所述，被告於108年間，係
      使用iPHONE8行動電話聯絡本案購買大麻事宜，即難認上
      開警方於109年間在被告住處查扣之iPHONE11行動電話係
      供本案犯罪所用之物，復無證據證明扣案夾鏈袋、吸食器
      、研磨器與本案犯行具有關聯性，即均無從宣告沒收。至
      於被告於本院準備程序時，雖陳稱其於108年5月間，向「
      萬鈞」購買10公克大麻後，自行以磅秤分成0.5公克2包、
      9公克1包等情（見本院訴字卷第69頁）；然上開扣案電子
      磅秤因經檢出第二級毒品大麻成分，且無法析離，業經另
      案宣告沒收銷燬並執行完畢，此有本院110年度士簡字第3
      02號刑事簡易判決（見偵4095卷第24頁至第27頁）及臺灣
      高等法院被告前案紀錄表附卷供佐，自亦無從再行宣告沒
      收。
據上論斷，應依刑事訴訟法第299條第1項前段、第300條，判決
如主文。
本案經檢察官陳姿雯提起公訴，檢察官郭季青到庭執行職務。
中　　華　　民　　國　　111 　年　　5 　　月　　25　　日
                  刑事第一庭審判長法  官  陳明偉
　　　　　　　　　                法  官  吳佩真
　　　　　　　　　      　　　　　法  官  邰婉玲
以上正本證明與原本無異。
如不服本判決，應於收受送達後20日內，向本院提出上訴書狀，
並應應敘述具體理由。其未敘述上訴理由者，應於上訴期間屆滿
後20日內，向本院補提理由書(均須按他造當事人之人數附繕本)
「切勿逕送上級法院」。
因疫情而遲誤不變期間，得向法院聲請回復原狀。
                                  書記官  劉致芬
中　　華　　民　　國　　111 　年　　5 　　月　　25　　日
附錄本案論罪科刑法條全文：
毒品危害防制條例第10條第2項
施用第二級毒品者，處3年以下有期徒刑。